---
title: "Ejercicios_2023-01-11"
format: html
editor: visual
---


# Peso al nacer

Leer el dataset que se encuentra en data/birthweight_reduced.csv. Quedarse con la columnas Birthweight y smoker. 
Es un dataset donde se muestra el peso de los bebes al nacer de madres fumadoras y no fumadoras.

Para cada grupo de fumadoras/no fumadoras calcular el peso medio, mediana y quartiles.

Pintar un boxplot por cada grupo

```{r}
peso_nacimiento <- read.csv("data/birthweight_reduced.csv", stringsAsFactors = T) 
head(peso_nacimiento) 
```

```{r}
peso_nacimiento <- peso_nacimiento[,c('Birthweight','smoker')]
peso_nacimiento$smoker <- factor(peso_nacimiento$smoker, labels = c('No','Si'))
summary(peso_nacimiento)
```
```{r}
peso_nacimiento_fumadora <- peso_nacimiento[peso_nacimiento$smoker=='Si', ]
paste("El peso medio de los bebes las madres fumadores es de:", round(mean(peso_nacimiento_fumadora$Birthweight),2))
paste("Los cuartiles serían:", paste(quantile(peso_nacimiento_fumadora$Birthweight,c(0.25,0.50,0.75)),collapse=', ') )
```
```{r}
peso_nacimiento_no_fumadora <- peso_nacimiento[peso_nacimiento$smoker=='No', ]
paste("El peso medio de los bebes las madres NO fumadores es de:", round(mean(peso_nacimiento_no_fumadora$Birthweight),2))
paste("Los cuartiles serían:", paste(quantile(peso_nacimiento_no_fumadora$Birthweight,c(0.25,0.50,0.75)),collapse=', ') )
```

Otra forma de hacerlo:
```{r}
library(tidyverse)
peso_nacimiento |> group_by(smoker) |> summarise(media=mean(Birthweight),
                                                 q1=quantile(Birthweight,0.25),
                                                 mediana=median(Birthweight),
                                                 q3=quantile(Birthweight,0.75))

``` 

Pintar un boxplot por cada grupo
```{r}
ggplot(peso_nacimiento, aes(x=smoker, y=Birthweight, color=smoker))+
  geom_boxplot()+
  theme(legend.position = 'none')+
  xlab("Fumadora")+ylab("Peso al nacer")+ggtitle("Peso de los niños al nacer")
```



# Población española INE

Partiendo del dataset visto en clase data/9663bsc.csv. Calcular la mediana de la edad española.


```{r}
poblacion_raw<-read.csv("data/9663bsc.csv",skip=0,fileEncoding="ISO-8859-1",header=T, sep=';',stringsAsFactor=F)
poblacion_raw |> 
  mutate(Total=as.numeric(gsub('\\.','',Total))) |>
  pivot_wider(names_from = Sexo, values_from = Total) |>
  mutate(edad=as.numeric(gsub('año(s|)','',Edad.simple))) |> 
  drop_na() |>
  rename(Total='Ambos sexos') |>
  arrange(edad) |>
  select(edad, Total, Hombres, Mujeres) -> poblacion

```
```{r}
poblacion$pob_acumulada <- cumsum(poblacion$Total)
poblacion$percentil <- poblacion$pob_acumulada/sum(poblacion$Total)

ggplot(poblacion,aes(x=edad,y=percentil))+geom_line()+
  geom_point(color='red',size=0.5)+
  ggtitle("Percentiles", subtitle = "funcion acumulativa de probabilidad")+
  scale_y_continuous(breaks = seq(0,1,0.1))+
  scale_x_continuous(breaks = seq(0,102,5))
```

```{r}
poblacion[which.min(abs(poblacion$percentil-0.5)),]$edad
```

```{r}
mycusum <- function(x){
  x_sum<-seq(0, length.out=length(x))
  for (i in 1:length(x)){
    x_sum[i]<-sum(x[1:i])
  }
  x_sum
}
poblacion |> mutate(suma_acumulada=mycusum(Total))
```
